【裁判字號】    98,交聲,12
【裁判日期】    980204
【裁判案由】    違反道路交通管理處罰條例聲明異議
【裁判全文】
臺灣基隆地方法院交通事件裁定          98年度交聲字第12號
移送機關即
原處分機關   交通部公路總局臺北區監理所基隆監理站
異  議  人
即受處分人   甲○○
上列受處分人因違反道路交通管理處罰條例案件，對於交通部公
路總局臺北區監理所基隆監理站於中華民國97年12月18日基監字
第裁42-RB0000000號違反道路交通管理事件之裁決聲明異議，本
院裁定如下：
    主  文
原處分撤銷。
甲○○不罰。
    理  由
一、原處分意旨略以：異議人即受處分人甲○○於民國97年10月
    19日凌晨3時37分許，騎乘車牌號碼UX3-376號輕型機車，行
    經基隆市○○路與過港路口處，因「不遵守道路交通號誌之
    指示（違規左轉）」之違規事實，為警當場攔停，並製發基
    警交字第RB0000000 號舉發通知單逕行舉發，嗣經原處分機
    關依道路交通管理處罰條例第48條第1項第2款、第63條第 1
    項第1款，裁處罰鍰新臺幣（下同）600元，並記違規點數 1
    點。
二、聲明異議意旨略以：伊於上開時間，確實騎乘上揭機車從基
    隆往八堵方向行駛，行經基隆市○○路與過港路交叉口欲左
    轉過港路，然當時是在第二段左轉箭頭綠燈亮起時，才依照
    指示左轉過港路，約在左轉後100 公尺處遇警察攔檢，問伊
    有無違規，並要伊出示證件，伊當時有出示證件，並有跟警
    察說明是在第二段箭頭綠燈指示下左轉的，並無違規，本件
    違規紅單並非屬實，故不服原處分，聲明異議，請求撤銷原
    處分等語。
三、按法院受理交通事件，準用刑事訴訟法之規定，道路交通管
    理處罰條例第89條前段定有明文。又「認定犯罪事實所憑之
    證據，雖不以直接證據為限，間接證據亦包括在內。然而無
    論直接證據或間接證據，其得為訴訟上之證明者，須於通常
    一般之人均不致有所懷疑，而得確信其為真實之程度者，始
    得據為有罪之認定。倘其證明尚未達到此一程度，而有合理
    之懷疑存在，而無從使事實審法院得有罪之確信時，即應由
    法院為諭知被告無罪之判決。」最高法院76年台上字第4986
    號判例亦揭示此刑事訴訟法上法院認定事實之重要原則，是
    以法院審理違反道路交通管理處罰條例案件時，亦當有其適
    用。
四、次按汽車行駛至交叉路口，其行進、轉彎，應遵守燈光號誌
    之指示，為道路交通安全規則第102 條第1項第1款前段所明
    定；又「箭頭綠燈」所顯示之意義則為「(一)箭頭綠燈表示僅
    准許車輛依箭頭指示之方向行駛」道路交通標誌標線號誌設
    置規則第206條第2款定有明文。是以，汽車駕駛人在第二段
    左轉箭頭綠燈尚未亮起時左轉，自屬道路交通管理處罰條例
    第48條第1項第2款所定「不依標誌、標線、號誌指示」之違
    規情形。
五、經查：異議人駕駛系爭輕型機車於上揭時、地為警攔停當場
    舉發之事實，固據證人即舉發警員林振坪於本院調查時證述
    在卷，並有本件舉發通知單影本1 紙附卷可稽。然異議人於
    聲明異議及本院調查時，堅稱其輕型機車車輪越過停止線左
    轉過港路時，該八堵路口之號誌為直行綠燈、左轉也是綠燈
    ，是在看到往過港路的號誌為綠燈才依指示左轉，並沒有違
    規等語，就此證人林振坪則到庭證稱：「當時我們是以目測
    設在過港路正前方的號誌燈只有紅燈，三輛機車就左轉過港
    路，過港路正前方的號誌燈右轉八堵路的綠燈會與八堵路上
    號誌燈左轉過港路的綠燈同時亮，當時過港路正前方的號誌
    燈只有亮紅燈，所以研判三輛機車左轉過港路時，左轉綠燈
    尚未亮起」等語，可知證人執行本件違規舉發勤務，並非目
    睹異議人左轉時其行車動向之八堵路號誌之左轉箭頭綠燈未
    亮起，而是目測與八堵路交叉之過港路口號誌右轉綠燈尚未
    亮起，推測異議人應係在八堵路左轉箭頭綠燈未亮起時左轉
    ，然觀諸證人親繪之現場圖所示，證人攔檢異議人時所站位
    置，係位於過港路上，與八堵路口號誌平行，根本無從看見
    異議人行車之八堵路口燈號為何，則證人又如何能推斷案發
    當時八堵路口左轉箭頭綠燈會與過港路口右轉綠燈同時亮起
    ，進而依據過港路口右轉綠燈未亮起，推測異議人係於八堵
    路口左轉綠燈尚未亮起時左轉？證人上開推測之詞尚有可議
    。又證人到庭證稱：「（問：異議人違規路口有無黃燈、閃
    黃燈號誌？）有黃燈，沒有閃黃燈，左轉箭頭綠燈亮起前，
    會先亮黃燈三秒」等語，則證人所目測之過港路口號誌在尚
    未亮起右轉綠燈而發現異議人自八堵路左轉過港路時，八堵
    路口號誌為何？是否絕無尚在黃燈階段之可能？況異議人自
    陳其到達路口時，號誌已變成左轉箭頭綠燈，並沒有看到黃
    燈，亦與證人所指不符。復參以案發當時為凌晨3 時37分許
    ，天色甚暗，且證人距離八堵路與過港路交叉路口約100 公
    尺遠，依一般人於夜間之正常視力，能否清楚判斷兩交叉路
    口號誌之轉換，亦有疑問，則證人所憑以推測異議人違規左
    轉之根據，即八堵路口左轉綠燈與過港路口右轉綠燈會同時
    亮起一事，並不足採。本件異議人於騎乘上開機車左轉過港
    路時，該路口號誌是否尚未亮起左轉箭頭綠燈，顯非無疑，
    八堵路左轉箭頭綠燈與過港路右轉箭頭綠燈亮起時點或容有
    誤差，益證異議人辯稱其自八堵路口左轉時燈號已變成左轉
    綠燈等語，要非無據，故異議人是否確有未遵循號誌左轉之
    情形，仍存有可合理懷疑之處，本件既尚無具體充足之證據
    使本院確信異議人有系爭違規左轉情事，原處分機關未予詳
    查即遽以裁罰，即難認為允當，本件異議為有理由，應將原
    處分撤銷，改諭知不罰，以資適法。
六、據上論斷，應依道路交通案件處理辦法第20條前段，裁定如
    主文。
中    華    民    國    98    年    2     月    4     日
                  交通法庭法    官  林淑鳳
以上正本證明與原本無異。
對於本件裁定如有不服，應於送達後5日內， 向本院提出抗告書
狀，敘述抗告之理由，抗告於臺灣高等法院。
中    華    民    國    98    年    2     月    4     日
                          書 記 官  蕭利峰


司法院資訊處製作；財團法人民間司法改革基金會備份。
